臺灣高等法院刑事裁定　　　　　　　　　　　　　　九十三年度聲再字第二六一號
　　再審聲請人
　　即受判決人　甲○○
右列聲請人因侵占案件，對於本院九十三年度上訴字第九二八號，中華民國九十三年
六月十日確定判決（臺灣士林地方法院九十年度訴字第五七０號、臺灣士林地方法院
檢察署八十八年度偵字第九０二九號），聲請再審，本院裁定如左：
    主  文
再審之聲請駁回。
    理  由
一、聲請意旨略稱：
　(一)刑法上之侵占罪，須持有人變易其原來之持有意思而為不法所有之意思，始能成
　　立，如僅將持有物延不交還或其他原因致一時未能交還，既缺乏主觀要件，即難
　　遽以該罪相繩（最高法院六八年度台上字第三一四判例參照）。遍查本案所有卷
　　證，被告既無變易其原來之持有意思而為不法所有之意思，僅係將其持有物延不
　　交還或其他原因致一時未能交還因而所生民事上違約之問題抑或民事上不當得利
　　返還之問題，實難令被告負侵占罪責，詎原審就此一節，卻從未探究，僅告訴人
　　之指述及證人劉福榮之證述並依告訴人與被告所簽訂「合夥契約書」及被告所出
　　具之「免出庭書」而為率斷，殊不知上開之個個情節，非但毫無根據且與事實相
　　去甚遠，並有足生影響本案之重要證據漏未審酌之違誤。
　(二)1.原審於判決書事實欄中認定「被告僅用其中二百萬元購買蘇鐵鳳尾蕉種子一百
　　零十七萬顆（每顆單價約二元），餘一百四十萬元侵占入己而涉不法」，另觀檢
　　察官論告書所載犯罪事實欄亦認定被告所購買之上開蘇鐵種子其數量共一百零十
　　七萬顆，惟一審判決書理由欄復認定被告所購買之前揭蘇鐵種子其數量為一百零
　　一萬七千顆，綜上以觀，犯罪事實之重要證據為何從檢察官論告書及第一審判決
　　書並原審判決書所載之認定犯罪事實與理由，竟前後不一，復迥然互異而自相矛
　　盾。2.本件並無任何卷存實質證據足證被告於八十五年間所購買蘇鐵種子確係每
　　顆二元，並計支出二百萬元進（購）貨費用之證明？從而原審之判決就此部分之
　　審認容有未洽，顯屬以推測、擬制之方法，而於審判期日就足生影響之重要證據
　　漏未審酌，致證據矛盾而理由不備，且足以動搖原判決之結果。
　(三)系爭蘇鐵種子之價格，因其種類、品質、數量及市場供需並國內景氣‥‥等各種
　　因素，致每年價格不一，迭有不同且大幅之漲跌。此可觀原審被證二十一所示（
　　見證物二），乃係購買五十萬顆至一百萬顆數量時，每顆蘇鐵種子單價為四元，
　　且因臺灣不出產，上開單價為產地（日本國沖繩島）交貨價，並不含運費、保險
　　費、關稅及任何風險、損失‥‥云云。設若依此參考價格核計，則本件被告於八
　　十五年間購買之蘇鐵種子一百多萬顆，則需先支付現金四百多萬元乃必然無疑，
　　是以，何來侵占餘款計一百四十萬之有？詎原審不察，遽認定每顆單價係近二元
　　之譜（註：意指貨至臺灣屏東農場之價格），率而推定被告有侵占一百四十萬之
　　犯行，非但與事實不符且殊有違誤。
　(四)1.查本案所有卷證，顯然無法認定被告所購買之蘇鐵種子其數量究係多少？抑或
　　每顆單價又係多寡？原審就此部分之事實審認，無非乃係依憑告訴人之空言指述
　　，或係與告訴人情誼甚篤之證人劉福榮於事發后，事隔二年始提呈之報價單，及
　　告訴人與被告簽具之「合夥契約書」與「免出庭書」，觀其內容，僅係告訴人意
　　圖不法之所有而誣陷羅織指摘被告之詞，抑或被告之部分陳敘（自白）而已，其
　　所生之證據證明能力已非無疑。2.經發見原審證人劉福榮所出具之報價單，其所
　　報價格顯有錯誤，並非每顆單價近二元，而係每顆單價近六元，緣被告近日已與
　　證人劉福榮連繫，並經由其本人同意於再審庭訊，就此一節出庭作證，基此，益
　　徵被告於偵訊或審訊筆錄所陳，斯時伊所購買蘇鐵種子，每顆單價係六塊多，與
　　事實並無不合。
　(五)另本案所欠缺之唯一重要證據，應係購買蘇鐵種子之進（購）貨憑證，經查：被
　　告昨日已與出貨廠商（即日本國沖繩島那霸市之原出貨公司）取得連繫，並徵得
　　其同意，願協助找尋斯時之出貨單或另行出具原出貨證明，俾資證明被告斯時所
　　購蘇鐵種子之單價為每顆六點六七元無訛。
　(六)綜上具體事證，乃屬原審就足生影響判決之重要證據漏未審酌，是援依刑事訴訟
　　法第四百二十一條、第四百二十四條規定聲請裁定准予再審云云。
二、按不得上訴於第三審法院之案件，其經第二審確定之有罪判決，如就足生影響於
    判決之重要證據漏未審酌者，固得為受判決人之利益聲請再審，刑事訴訟法第四
    百二十一條定有明文，惟所謂「足生影響於判決之重要證據漏未審酌」，係指該
    證據業經法院予以調查或經聲請調查而未予調查，致於該確定判決中漏未加以調
    查，而該證據如經審酌，顯足生影響該判決之結果，而為被告有利之判決而言。
    如當事人所提出之證據，不足以影響判決結果，或第二審法院依調查結果，本於
    論理法則、經驗法則，取捨證據後認定事實者，即難據以開始再審之程序。又所
    謂重要證據，必須該證據已足認定受判決人應受無罪、或免訴、或輕於原審所認
    定之罪名方可，如不足以推翻原審所認定罪刑之證據，即非足生影響於原判決之
    重要證據。
三、經查：
  (一)按判決有誤寫、誤算，或其類此之顯然錯誤者，法院得以裁定更正之，民事訴訟
    法第二百三十二條第一項定有明文。上開規定，依司法院大法官會議釋字第四十
    三號解釋，於刑事訴訟法準用之。經查本件原確定判決對於認定再審聲請人甲○
    ○成立業務侵占犯行，已然詳述其證據之取捨、得心證之理由及適用之法律。前
    開聲請再審意旨(二)1.所指：原確定判決事實欄認定甲○○僅用其中二百萬元購買
    蘇鐵鳳尾蕉種子一百零十七萬顆；檢察官論告書所載犯罪事實欄亦認定甲○○所
    購買之上開蘇鐵種子其數量共一百零十七萬顆；一審判決書理由欄復認定甲○○
    所購買之前揭蘇鐵種子其數量為一百零一萬七千顆各節，縱為屬實，亦僅係是否
    誤寫、誤算應予更正之問題，並不影響於全案情節與判決之本旨。揆諸前揭規定
    及大法官會議解釋意旨，僅得由原審法院依聲請或本於職權裁定更正，核與刑事
    訴訟法第四百二十一條所規定得聲請再審之事由尚有未符。再審聲請人執以依刑
    事訴訟法第四百二十一條之規定聲請再審，並無理由。
  (二)前開聲請再審理由(二)2.及(四)1.部分，再審聲請人指稱本件並無任何卷存實質證據
    足證被告於八十五年間所購買蘇鐵種子確係每顆二元，並計支出二百萬元進（購
    ）貨費用之證明；且依本案所有卷證，顯然無法認定被告所購買之蘇鐵種子其數
    量究係多少？或每顆單價多寡？原審就此部分之事實審認，無非乃係依憑告訴人
    之指述、證人劉福榮於事隔二年始提呈之報價單及告訴人與被告簽具之「合夥契
    約書」與「免出庭書」云云，惟查，關於被告所購買之蘇鐵種子數量，被告與告
    訴人陳宏雄雙方於八十五年五月二日為增資而會算支出金額，依被告書立之請款
    表，於「鐵樹種子」一項，共購買一百零一萬七千顆，至每顆單價多少，縱無直
    接證據證明被告於八十五年間所購買蘇鐵種子確係每顆二元，惟原確定判決業已
    就告訴人陳宏雄之指訴、被告之自白與辯解、合夥契約書、被告出具表示坦承犯
    行之聲請（准免出庭）書、被告同意還款之協議書、告訴人整理之出資明細表、
    被告於八十五年五月二日書立之請款表、劉福榮於八十七年二月十六日出具之報
    價單，於原確定判決書理由欄二（一）、（二）詳予論述何以認定被告僅以二百
    萬元購買上開蘇鐵種子及被告之辯解何以不採之理由，其認定理由，核與經驗法
    則、論理法則，並無違背，而聲請人無非係對原確定判決取捨證據、認定事實之
    職權行使，再行爭執而已，尚難認有重要證據漏未審酌。
  (三)前開聲請再審理由(一)、(三)聲請人所指部分，非屬辯解，即屬法律上意見，均非證
    據，是難認該部分確有重要證據漏未審酌之情。至前開聲請再審理由(四)2.及(五)部
    分，聲請人謂證人劉福榮願就當時蘇鐵種子購買單價係每顆六塊多，再次出庭作
    證，並可提出購買蘇鐵種子之進（購）貨憑證，俾證明被告斯時所購蘇鐵種子之
    單價為每顆六點六七元云云，惟聲請人上開所指證人劉福榮願再出庭作證與可提
    出進（購）貨憑證一節，均非第二審判決前已發現而提出或已聲請調查之證據，
    法院未予調查、審酌而言，是亦難認該部分有重要證據漏未審酌之情。
四、據上論述，本件聲請人所舉聲請再審之理由，核與刑事訴訟法第四百二十一條之
    規定不符，難認有再審之理由，應予駁回。爰依同法第四百三十四條第一項之規
    定，裁定如主文。
中　　　華　　　民　　　國　　九十三　　年　　　七　　　月　　二十一　　日
                              臺灣高等法院刑事第二十一庭
                                  審判長法  官  葉  騰  瑞
                                        法  官  江  國  華
                                        法  官  莊  明  彰
右正本證明與原本無異。
不得抗告。
                                        書記官  廖  逸  柔
中　　　華　　　民　　　國　　九十三　　年　　　七　　　月　　二十二　　日
